福建高等法院金門分院刑事裁定
111年度抗字第7號
抗  告  人
即受搜索人  陳劭瑜


上列抗告人即受搜索人因恐嚇等案件，不服福建金門地方法院中
華民國111年4月13日所為准予搜索之裁定（111年度聲搜字第19
號），提起抗告，本院裁定如下：
    主  文
抗告駁回。
    理  由
一、按法院之裁判，本應公諸於社會大眾，惟關於與檢察官聲請
    羈押有關之裁定，為維護偵查秘密，如過度暴露案情，恐有
    礙檢察官之犯罪偵查，參照司法院依刑事訴訟法第245條第5
     項規定所頒訂「偵查不公開作業辦法」之規定意旨，本院
    就原審於民國111年4月13日核發搜索票，准自同年月14日上
    午8時起至同年月25日下午6時止，搜索抗告人即受搜索人陳
    劭瑜（下稱抗告人）之裁定是否合法時，就相關具體事實及
    關鍵證據均為適度保留，以免因此過度暴露案情而妨害犯罪
    偵查，合先敘明。
二、原裁定意旨略以：抗告人因恐嚇、公然侮辱等案件，認有執
    行之必要，爰依刑事訴訟法第122條、第128條、第128條之1
    規定，核發搜索票等語。
三、抗告意旨略以：人民有不受國家及他人任意侵擾之權利，憲
    法亦保障言輪自由，搜索應符合刑事訴訟法第122條規定、
    搜索必要性及比例原則。本案抗告人涉嫌刑法第309條、刑
    法第305條等微罪，並無緊急保全之必要性，僅因抗告人多
    次捍衛人權挺身而出，阻擾員警之績效分數而遭挾怨報復，
    原審法院淪為橡皮圖章而浮濫開立搜索票，為此提起抗告，
    聲請撤銷原裁定云云（本件性質上應屬「抗告」，書狀誤載
    為「準抗告」，應予更正）。
四、⑴按對於被告或犯罪嫌疑人之身體、物件、電磁紀錄及住宅
    或其他處所，必要時得搜索之。對於第三人之身體、物件、
    電磁紀錄及住宅或其他處所，以有相當理由可信為被告或犯
    罪嫌疑人或應扣押之物或電磁紀錄存在時為限，得搜索之。
    又可為證據或得沒收之物，得扣押之。對於應扣押物之所有
    人、持有人或保管人，得命其提出或交付，刑事訴訟法第12
    2條、第133條第1、3項分別定有明文。⑵次按透過程序的正
    義，以實現實體的正義，是現代刑事司法的基本理念。實施
    刑事訴訟程序之公務員，就該管案件，應於被告有利及不利
    之情形，一律注意，刑事訴訟法第2條第1項定有明文。搜索
    、扣押，屬於強制處分權之一種，對於憲法所保障之人民居
    住安全、財產維護和隱私等基本人權，侵害非小，故負責犯
    罪調、偵查之人員，原則上必須有相當理由（對於第三人）
    ，且於必要之時，聲請法院核發搜索票，觀諸同法第122條
    、第128條及第128條之1規定即明，學理上稱之為令狀主義
    （例外時，始採無令狀主義）。鑑於搜索之發動，關乎偵查
    作為之方式與走向，法院對於聲請機關之請求，宜允尊重，
    然而仍有一定之限度。所稱相當理由，即必須有相當之情資
    、線報或跡象，作為基礎，據此可以合理相信犯罪之人、事
    、物存在，或然率要有百分之五十以上，既非憑空想像，亦
    非杯弓蛇影，自須有一定程度之把握；而所謂必要，乃指除
    此之外，別無他途可以取代，是應衡量可能之所得和確定所
    失之比例。從而，受理聲請之公平法院，必須居於中立、客
    觀、超然立場，在打擊犯罪及損害人民權益之間，對於聲請
    機關提出之資料，確實審核，善盡把關職責，不能一概准許
    ，淪為檢、警之橡皮圖章。具體而言，倘祇有單項之情資、
    線報或跡象，既未經檢、警初步查對補強，應認聲請搜索之
    理由不相當；若另有其他較為便捷、有效之蒐證方法，當認
    無搜索之必要（最高法院102年度台上字第3127號可資參照
    ）。⑶再者，搜索之目的，既在於對被告、犯罪嫌疑人或第
    三人之身體、物件、電磁紀錄及住宅或其他處所發現被告、
    犯罪嫌疑人或可為證明被告或犯罪嫌疑人犯罪之直接或間接
    證據，或有關得沒收之物，因之，所謂搜索之必要性，係指
    為達成上述搜索之目的所應具備之合理依據及符合比例原則
    兩者而言。具體言之，係指非予搜索，顯難發現被告或犯罪
    嫌疑人身上藏有可為證據或得沒收之物；非對被告或犯罪嫌
    疑人之前述物件等處所進行搜索，顯難發現被告、犯罪嫌疑
    人或取得可為證明被告或犯罪嫌疑人犯罪之直接或間接證據
    或有關得沒收之物者，即為具有搜索之必要性。反之，如使
    用搜索以外之方法，已足達成與搜索目的具有相同之效果時
    ，即不具合理依據及比例原則，亦即宜就犯罪之態樣，所涉
    罪名之輕重，扣押物之證據價值及其重要性，扣押物有無被
    隱匿或湮滅之危險，受搜索、扣押者所受不利益之程度等諸
    般情事予以審酌，以決定有無進行搜索之必要。
五、經查：
　㈠本件金門縣警察局刑事警察大隊經檢察官許可後，向原審法
    院聲請核發搜索票時，其聲請所具之事證，並非以被害人提
    出之證據，另經刑事警察大隊偵查佐初步查對補強，應認聲
    請之理由相當。
　㈡又依卷附告訴人警詢筆錄、網站留言截圖、郵件內容等證據
    ，可知抗告人在網路平台以暱稱留言，公然侮辱承辦公務員
    ，另寄送書面挑釁、恐嚇公務員，足認抗告人涉犯刑法第30
    9條、第305條之犯罪嫌疑重大，並審酌抗告人涉犯上開罪名
    之態樣，倘存有本案相關之發送、留言、繕打內容等訊息之
    行動電話、電腦等電子產品內電磁紀錄，該等證據對本案極
    具重要性，及抗告人有隱匿或湮滅該等證據之危險，是以原
    裁定准予搜索抗告人之所在處所、身體、物件及電磁紀錄，
    及扣押有關涉犯恐嚇、公然侮辱之相關物證，應認有搜索之
    必要性，無從認有其他任意方式亦可取得相同證據。
　㈢再者，本案尚在偵查階段，單就聲請書所列載之刑法第305條
    恐嚇罪嫌，法定刑度為「2年以下有期徒刑、拘役或9千元以
    下罰金」，並非專科拘役或罰金之微罪，且被告持用之行動
    電話、電腦等電子產品，認屬個人持有、專屬物品，內存之
    電磁紀錄極易遭刪除、變造，無法以搜索外之方法，達成與
    搜索目的之相同效果，是以原審准予搜索之裁定，堪認具有
    合理依據及符合比例原則。
六、綜上所述，本件抗告人在網路平台以暱稱留言，公然侮辱承
    辦公務員，另寄送書面挑釁、恐嚇公務員等行為，涉犯刑法
    第309條、第305條之犯罪嫌疑重大，且有搜索其處所、身體
    、所使用之車輛及隨身背包等物、存有本案相關資料之行動
    電話、電腦等電子產品儲存之電磁紀錄及雲端資料，以取得
    相關證據之必要性，亦非違反比例原則，抗告意旨徒以前詞
    提起抗告，指摘原裁定違法，為無理由，應予駁回。
據上論斷，應依刑事訴訟法第412條，裁定如主文。
中　　華　　民　　國　　111 　年　　5 　　月　　12　　日
              　  刑事庭審判長法　官  許永煌
　　　　　　　　　　　　　    法　官  吳定亞
　　　　　　　　　　　　　    法　官  黃美文
以上正本證明與原本無異。
不得再抗告。
                              書記官　方柏濤
中　　華　　民　　國　　111 　年　　5 　　月　　12　　日